臺灣苗栗地方法院刑事判決　　　　　 100年度苗簡字第164號
聲　請　人　臺灣苗栗地方法院檢察署檢察官
被　　　告　龍秀吉
上列被告因詐欺案件，經檢察官聲請以簡易判決處刑（100年度
偵字第4331號），本院判決如下：
    主      文
龍秀吉幫助犯詐欺取財罪，處有期徒刑參月，如易科罰金，以新
臺幣壹仟元折算壹日。
    事實及理由
一、本件犯罪事實及證據均引用檢察官聲請簡易判決處刑書內容
    之記載（如附件）。
二、爰審酌被告犯罪之動機、目的、手段僅係提供帳戶存摺、提
    款卡及密碼，並非實際參與詐欺行為、交付之帳戶數量、被
    害人數及被害程度、犯後態度、生活狀況、智識程度等一切
    情狀，量處如主文所示之刑，併諭知易科罰金之折算標準。
三、應適用法條：
  （一）刑事訴訟法第449 條第1 項前段、第454 條第2 項。
  （二）刑法第339 條第1 項、第30條第1 項前段、第2 項、第
        55條、第41條第1 項前段。
  （三）刑法施行法第1 條之1 第1 項、第2 項前段。
四、如不服本判決，應於判決送達後10日內向本院提出上訴狀 (
    應附繕本)，上訴於本院合議庭。
中    華    民    國   100    年    3     月    3     日
                  苗栗簡易庭    法  官  周靜妮
以上正本證明與原本無異。
如不服本判決應於收受判決後10日內向本院提出上訴書狀，並應
應敘述具體理由。其未敘述上訴理由者，應於上訴期間屆滿後20
日內向本院補提理由書( 均須按他造當事人之人數附繕本) 「切
勿逕送上級法院」。告訴人或被害人如對本判決不服者，應具備
理由請求檢察官上訴，其上訴期間之計算係以檢察官收受判決正
本之日期為準。
                                書記官  巫  穎
中    華    民    國   100    年    3     月    3     日
附錄本判決論罪科刑法條全文：
中華民國刑法第339條
意圖為自己或第三人不法之所有，以詐術使人將本人或第三人之
物交付者，處5 年以下有期徒刑、拘役或科或併科1 千元以下罰
金。
以前項方法得財產上不法之利益或使第三人得之者，亦同。
前二項之未遂犯罰之。
中華民國刑法第30條
幫助他人實行犯罪行為者，為幫助犯。雖他人不知幫助之情者，
亦同。
幫助犯之處罰，得按正犯之刑減輕之。
附件：
臺灣苗栗地方法院檢察署檢察官聲請簡易判決處刑書
                                      99年度偵字第4331號
    被  告  龍秀吉  男  66歲（民國○○年○月○○日生）
                    國民身分證統一編號：Ｚ000000000號
                    住苗栗縣頭份鎮○○里○鄰○○路53巷2號
                    4樓之2
                    居苗栗縣竹南鎮○○里○○路815巷1弄3號
上列被告因詐欺案件，業經偵查終結，認為宜以簡易判決處刑，
茲將犯罪事實及證據並所犯法條分敘如下：
        犯罪事實
一、龍秀吉依其一般社會生活之通常經驗，雖可預見金融機構帳
    戶係個人理財之重要工具，且關係個人財產、信用之表徵，
    而提供自己金融帳戶供他人使用常與財產犯罪密切相關，且
    他人取得非本人之存摺帳戶等資料之目的，可能因此供詐騙
    集團以詐術使他人將款項匯入後，再予提領運用，竟基於對
    於提供帳號帳戶雖無引發他人萌生犯意之確信，但仍以縱若
    有人持以犯罪亦無違反其本意之幫助詐欺犯意，於民國99年
    6 月22日某時，在苗栗縣竹南鎮某處，將其於同日所申設中
    華郵政股份有限公司頭份郵局（以下簡稱頭份郵局）帳號00
    000000000000號帳戶晶片金融卡（含密碼，該帳號係將前於
    62年6月9日申設芎林郵局帳號4571號帳戶併戶所開立），交
    付予一姓名、年籍均不詳，綽號「阿仙」之成年男子。嗣該
    成年男子所屬某不詳詐騙集團成員於取得前揭頭份郵局帳號
    帳戶晶片金融卡（含密碼）後，即基於為自己不法所有之犯
    意，先後為下列詐騙行為：
  (一)於其後某時，先由該成員中之某不詳人士利用電腦網際網路
    設備，以其所申設之帳號「winnie8833」連結至雅虎奇摩拍
    賣網站，佯稱欲拍賣日立HITACHI5門變頻冰箱，適吳燕玉見
    狀，即上網留言並留下電話號碼予賣家，而該某不詳詐騙集
    團成員旋即於99年6月23日10時許，以Skype網路電話並顯示
    來電號碼0000000000號、0000000000號之方式撥打電話予吳
    燕玉，告以結標並匯款之情，致使吳燕玉不疑有詐，因之陷
    於錯誤，遂依指示於同日12時13分許，在其位於新竹市○區
    ○○○路50巷39號之住處，利用電腦網際網路設備連結至網
    站，而以網路 ATM匯款之方式，將其夫李茂財所開立渣打國
    際商業銀行國際股份有限公司某分行帳號00000000000000號
    帳戶內之新臺幣（下同） 1萬元，匯款至前揭龍秀吉所申設
    之帳號帳戶內，嗣後該等款項旋即於同日遭致提領一空。後
    因吳燕玉利用電腦網際網路設備，以其所申設之帳號「a000
    0000@kimo.com 」連結至雅虎奇摩拍賣網站，告以業已完成
    匯款事宜，而該人並回覆業已收受貨款，並將寄出商品等情
    。而後吳燕玉再次上網查詢後，竟在相同之商品型錄上搜尋
    到不同之銀行帳號帳戶資料，驚覺事態有異，乃撥打該網路
    賣家所留下之手持式行動電話門號0000000000號確認，覆稱
    因其胞妹不知商品業已售出而刊登該訊息，將再行了解確認
    等情，但後來即音訊全無，至此，始發現受騙上當，乃報警
    處理後，而循線查獲上情。
  (二)於其後某時，由該成員中之某不詳人士利用電腦網際網路設
    備，以其所申設之帳號 「gai0728」連結至雅虎奇摩拍賣網
    站，佯稱欲拍賣 NOKIA牌X6智慧型手持式行動電話，適楊智
    儒見狀，即與之聯繫洽談相關事宜，並提供上開龍秀吉所申
    設之頭份郵局帳號帳戶以供匯款，致使楊智儒不疑有詐，因
    之陷於錯誤，遂依指示於99年 6月23日12時27分許，利用電
    腦網際網路設備連結至網站，以網路 ATM匯款之方式，將其
    所開立渣打國際商業銀行國際股份有限公司苗栗分行帳號00
    00000000000000號帳戶內之7萬8,000元（另加計手續費17元
    ），匯款至前揭龍秀吉所開立之帳號帳戶內，嗣後該等款項
    旋即於同日遭致提領一空。後因該網路賣家以手持式行動電
    話門號0000000000號撥打電話予楊智儒，告以業已收受貨款
    ，並將寄出商品等情。然遲至99年 6月25日晚上時間，楊智
    儒仍未收受其所購買之商品，驚覺事態有異，遂撥打電話予
    該網路賣家，但因該電話無法接通而未果，至此，始發現受
    騙上當，乃報警處理後，而循線查獲上情。
  (三)於其後某時，由該成員中之某不詳人士以自稱「陳阿茂」男
    子之名義，利用電腦網際網路設備連結至露天拍賣網站，佯
    稱欲拍賣電冰箱及洗衣機，適施富敏見狀，即撥打該男子所
    留下之手持式行動電話門號0000000000號，與之聯繫洽談相
    關事宜，該男子並提供前揭龍秀吉所申設之頭份郵局帳號帳
    戶以供匯款，致使施富敏不疑有詐，因之陷於錯誤，應該男
    子之要求，前往址設新竹市○區○○○路 8號「中華郵政股
    份有限公司新竹建中郵局」自動櫃員機前，而先後於99年 6
    月23日13時許及同日14時 9分許，以轉帳匯款之方式，各將
    其所開立某銀行帳號帳戶內之6,500元及7,300元，匯款至上
    開龍秀吉所開立之帳號帳戶內，嗣後該等款項旋即於同日遭
    致提領一空。後因施富敏上網查看時，驚覺該展示之商品業
    已下架，始發現受騙上當，乃報警處理後，而循線查獲上情
    。
  (四)於其後某時，由該成員中之某不詳人士以自稱「呂小姐」女
    子之名義，以其所申設之帳號「chang-wan-chan」連結至雅
    虎奇摩拍賣網站，佯稱欲拍賣日立牌電冰箱，適郭盈盈見狀
    ，即上網留言並留下電話號碼予賣家，而該某不詳詐騙集團
    成員旋即以顯示來電號碼0000000000號之方式撥打電話予郭
    盈盈，告以可將商品運送至高雄市之情，致使郭盈盈不疑有
    詐，因之陷於錯誤，遂依指示於99年6月23日13時4分許，前
    往址設臺北市大安區○○○路○段63巷24號「7─ELEVEN便利
    商店」內附設之自動櫃員機前操作，以轉帳匯款之式，將其
    所開立某銀行帳號0000000000000000201號帳戶內之8,200元
    （另加計手續費17元），匯款至上開龍秀吉所申設之帳號帳
    戶內，嗣後該等款項旋即於同日遭致提領一空。後因郭盈盈
    遲未收取其所購買之電冰箱，驚覺事態有異，遂撥打電話予
    該自稱「呂小姐」之女子但未果，至此，始發現受騙上當，
    乃報警處理後，而循線查獲上情。
二、案經苗栗縣警察局頭份分局報告偵辦。
        證據並所犯法條
一、本案之證據清單臚列如下：
  (一)被告龍秀吉分別於警詢及本署偵訊時之供述─坦承頭份郵局
    帳號00000000000000號帳戶為其所申設、持用，嗣後並連同
    晶片金融卡交付予一姓名、年籍均不詳，綽號「阿仙」之成
    年男子等事實，惟矢口否認有何幫助詐欺取財之犯行，先是
    辯稱略以：伊因為積欠該綽號「阿仙」之男子 1萬元，當時
    雖然頭份郵局帳號帳戶內並沒有錢，但會有代書匯入 1萬元
    ，所以伊便將頭份郵局帳號帳戶晶片金融卡交給該人方便提
    領款項，並未告知密碼，而是一名為「林淑珍」之友人告知
    該人密碼云云。其後復辯稱略以：是該綽號「阿仙」之男子
    將伊所開立頭份郵局帳號帳戶之存摺及晶片金融卡搶走，並
    未返還予伊，並由一名為「林淑珍」之友人告知該人密碼云
    云。惟對照被告針對頭份郵局帳號帳戶晶片金融卡為該綽號
    「阿仙」之男子取去之緣由，前後之說詞已然不一，而令人
    質疑其供詞之真實性，且在相關客觀情狀下，卻未見被告有
    何後續相關處置作為，並予以聞問，其中舉措實與常情有所
    悖離，而此等情事皆為吾人依一般生活認知所易於體察之事
    項。又犯罪集團成員若非確定該帳號帳戶所有人不會報警或
    辦理掛失止付，以確定其等能自由使用該帳號帳戶提款及轉
    帳，當不致於以該帳號帳戶從事犯罪。準此，在該帳號帳戶
    為他人騙得或奪取之情形，實無發生之可能，故應認被告所
    辯上開各情均無可採信，益徵本件被告所開立頭份郵局帳號
    帳戶晶片金融卡（含密碼）要係被告交付予他人，非如被告
    所辯遭他人奪取至明，則被告在無以提出相關事證以為佐憑
    ，並明確交代相關時間、地點及如何為他人取去等情，即難
    以據此為有利之認定。
  (二)證人吳燕玉99年 6月24日於警詢中之證述─證明如犯罪事實
    欄一之(一)被詐騙後匯款之經過情節。
  (三)證人楊智儒99年 6月26日於警詢時之證述─證明如犯罪事實
    欄一之(二)被詐騙後匯款之經過情節。
  (四)證人施富敏99年 6月24日於警詢中之證述─證明如犯罪事實
    欄一之(三)被詐騙後匯款之經過情節。
  (五)證人郭盈盈99年7月3日於警詢時之證述─證明如犯罪事實欄
    一之(四)之被詐騙後匯款之經過情節。
  (六)證人余穎杰99年12月20日於本署偵訊中之證述─證明其確係
    曾於99年6月21日轉帳匯款1萬元至被告所開立之頭份郵局帳
    號帳戶內（匯款明細如卷附芎林郵局交易明細影本所示），
    然就此一事實，則為被告所否認，而無以認定被告辯稱情節
    之真實性，並執為有利之認定。
  (七)中華郵政股份有限公司新竹郵局99年 7月13日竹營字第0991
    800623號函暨所附郵政存簿儲金立帳申請書、郵政存簿儲金
    印鑑單、更換事項記要、郵政存簿儲金儲戶申請變更帳戶事
    項申請書、交易明細資料影本、渣打銀行自動櫃員機交易明
    細表影本、渣打銀行網路銀行臺幣存款跨行轉帳通知單、內
    政部警政署反詐騙案件紀錄表、中國信託銀行交易明細單各
    1 份及內政部警政署反詐騙諮詢專線紀錄表、郵政自動櫃員
    機交易明細表影本各2份─證明頭份郵局帳號0000000000000
    0號帳戶係被告前於62年6月 9日申設芎林郵局帳號4571號帳
    戶併戶所開立，而證人吳燕玉、楊智儒、施富敏、郭盈盈因
    遭詐騙而匯款至前揭被告所申設之帳號帳戶內，嗣後並立即
    遭致提領一空，堪認被告所開立之上開帳號帳戶要係提供詐
    騙集團做為詐騙工具之用。
  (八)按金融帳戶為個人理財之工具，申請開設金融帳戶並無任何
    特殊之限制，一般民眾皆可以存入最低開戶金額之方式自由
    申請開戶，並得同時在不同金融機構申請多數存款帳戶使用
    ，乃眾所周知之事實。依一般人之社會生活經驗，倘係合法
    收入，本可自行向金融行庫開戶使用，而無向他人收取帳戶
    之必要，苟見陌生人不以自己名義申請開戶，反以其他方式
    向不特定人蒐集收購或借用他人之金融機構帳戶使用，衡情
    應能懷疑蒐集收購或借用帳戶之人，其目的在於犯罪。被告
    為成年人，應知人人皆可以自己名義開立存款帳戶，自無向
    他人提供自己帳號帳戶之理，對於要求自己提供存摺之他人
    欲利用自己帳戶做為犯罪之用之事實，應有所認識，益徵被
    告於交付前揭頭份郵局帳號00000000000000晶片金融卡（含
    密碼）之際，已可預見將被不法之徒用於犯罪贓款之匯入、
    流出，且不違反其本意，顯有幫助該詐騙集團利用上開帳號
    帳戶犯詐欺取財罪之不確定犯意甚明。
二、核被告所為，係犯刑法第339條第1項、第30條第 1項前段之
    幫助詐欺取財罪嫌，請依同法第30條第 2項之規定，按正犯
    之刑減輕之。又被告幫助詐欺取財之犯行，係本於提供頭份
    郵局帳號帳戶予他人之一幫助行為所引致，並因一行為造成
    被害人吳燕玉、楊智儒、施富敏及郭盈盈等 4人受害，係一
    行為觸犯數罪名，屬同種之想像競合犯，請依刑法第55條本
    文規定，從一重論以一幫助詐欺取財罪。
三、依刑事訴訟法第451條第1項聲請逕以簡易判決處刑。
    此  致
臺灣苗栗地方法院
中    華    民    國   100    年    1     月    24    日
                              檢 察 官  黃棋安
本件證明與原本無異
中    華    民    國   100    年    1     月    28    日
                              書 記 官  張穎文